臺灣高等法院高雄分院刑事判決　　　　　　　　　九十一年度交上易字第二四號
　　上訴人
　　即被告　　乙○○　　男廿四.
　選任辯護人　陳俊卿　　律師
右上訴人因過失致死等案件，不服臺灣屏東地方法院九十一年度交訴字第卅三號中華
民國九十一年八月十三日第一審判決（起訴案號：臺灣屏東地方法院檢察署九十年度
偵字第七○一五號），提起上訴，本院判決如左：
      主  文
原判決撤銷。
乙○○因過失致人於死，處有期徒刑拾月。
      事  實
一、乙○○於民國九十年十月六日上午九時許，駕駛車號Ｓ七─六三二二號之自用小
    客車，沿台二十七線由南向北方向行駛，欲至其所任職之高雄縣鳥松鄉○○路十
    九巷一號之茂鎰有限公司上班，途經屏東縣新園鄉內台二十七線公路七十四公里
    處之有閃光號誌之交叉路口，即該大路與該處小巷道通往台二十七線公路交叉路
    口前，本應注意該車輛行駛至設置閃光號誌之交叉路口時，應減速慢行之規定，
    而依當時天候晴、日間自然光線、省道、四岔路、路面狀態乾燥、無缺陷、無障
    礙物、視距良好、閃光號誌動作正常等情，並無不能注意之情事，竟疏於前揭必
    要之注意，逕以時速約一百公里之速度高速直行穿越該交叉路口，適有亦疏於注
    意支線道車應讓幹道車先行規定之陳朝順，騎車號ＰＲＶ─八二一號之重型機車
    ，搭載女兒甲○○，自前揭交叉路口，由西往東方向，橫越台二十七線公路之安
    全島缺口欲至對面路邊，乙○○見狀，剎車不及，其所駕駛之自用小客車車頭撞
    及陳朝順所騎機車之右側車身，陳朝順人車倒地，陳朝順受有頭外傷、疑顱內出
    血、到院時已無生命現象、左下頷骨骨折、嚴重右側氣胸、嚴重皮下氣腫等傷害
    ；甲○○則受有頭部外傷合併顱內出血、右腳脛骨開放性骨折等之傷害。陳朝順
    經送東港鎮安泰醫院，立即予以急救，因病情嚴重，延至九十年十月六日上午十
    時五十分許停止急救，宣告死亡。乙○○於事故發生後，即打一一九電話報警，
    並將傷者送醫，在偵查機關尚未發覺肇事者為何人前主動向至現場處理車禍事故
    之員警表明係肇事者，並接受裁判。
二、案經臺灣屏東地方法院檢察署檢察官據報相驗後自動檢舉及被害人甲○○訴由臺
    灣屏東地方法院檢察署檢察官偵查起訴。
      理  由
一、訊據上訴人乙○○對於右揭時、地發生車禍，致被害人陳朝順死亡及甲○○受傷
    之事實均坦承不諱，並有道路交通事故調查報告表一紙、現場照片十九幀、陳朝
    順之診斷證明書一紙、甲○○受傷之安泰醫院診斷證明書二紙及長庚紀念醫院診
    斷證明書三紙、財團法人長庚紀念醫院高雄分院九十一年四月二十七日91長庚院
    高字第一０一九號函及九十一年七月十七日91長庚院高字第一八七四號函在卷可
    憑，上訴人乙○○之自白駕車肇事與事實相符。
二、按特種閃光號誌各燈號顯示之意義如左：一閃光黃燈表示「警告」，車輛應減速
    接近，注意安全，小心通過；二閃光紅燈表示「停車再開」，車輛應減速接近，
    先停止於交岔路口前，讓幹道車優先通行後認為安全時，方得續行；行車管制號
    誌之紅、黃色燈號得視需要改成閃光運轉，其顯示之意義與特種閃光號誌完全相
    同，道路交通號誌設置規則第二一一條定有明文。又行車速度，依標誌或標線之
    規定，無標誌或標線者，在市區道路，時速不得超過五０公里；汽車行駛時，駕
    駛人應注意車前狀況，並隨時採取必要之安全措施，道路交通安全規則第九十三
    條第一項第一款前段及第九十四條第二項復分別有明文規定。又有設置閃光號誌
    之交叉路口時，應減速慢行，而非得以七十公里速度行駛。而前開肇事路段，依
    當時天候晴、日間自然光線、省道、四岔路、路面狀態乾燥、無缺陷、無障礙物
    、視距良好、閃光號誌動作正常等情，業經卷附道路交通事故調查報告表記載明
    確，足認上訴人乙○○並無不能注意之情形，惟竟疏於注意，以高速行駛致剎車
    不及，其所駕駛之自用小客車車頭撞及被害人陳朝順所騎機車之右側車身，陳朝
    順人車倒地，陳朝順受有頭外傷、疑顱內出血、到院時已無生命現象、左下頷骨
    骨折、嚴重右側氣胸、嚴重皮下氣腫等傷害；甲○○則受有頭部外傷合併顱內出
    血、右腳脛骨開放性骨折等之傷害，陳朝順經送醫，因病情嚴重，停止急救，宣
    告死亡，其有過失，已堪認定。復參之台灣省高屏澎區車輛行車事故鑑定委員會
    認定「乙○○駕駛自小客車閃光號誌岔路口未減速反超速行駛為肇事主因；陳朝
    順酒後駕駛重機車支線未讓幹道車先行為肇事次因」，有該委員會九十一年四月
    三日高屏澎鑑字第九一０五五九號鑑定意見書在卷可佐，且經臺灣省車輛行車事
    故覆議鑑定委員會亦認定「照原鑑定意見，惟意見文詞改為『乙○○駕駛自小客
    車，行經閃黃號誌交岔路口未減速慢行小心通過反嚴重超速行駛，為肇事主因；
    陳朝順駕駛重機車，行經閃紅號誌交岔路口由支線道駛出未充分注意幹道來車動
    態，為肇事次因』」，復有該委員會九十一年六月二十六日府覆議字第九一０九
    三四號函附卷足參，上訴人乙○○確有過失，至為明顯。被害人陳朝順確因本件
    車禍致頭部外傷、胸部挫傷而死亡，業經臺灣屏東地方法院檢察署檢察官督同法
    醫師相驗明確，有相驗屍體證明書、鑑定驗斷書，及勘驗筆錄在卷足憑；而被害
    人甲○○受有頭部外傷合併顱內出血、右腳脛骨開放性骨折等之傷害，其就診後
    ，骨折部分現穩定，骨質生長密切良好，仍需密切觀察其感染情形，若能完全控
    制，則其行走功能可恢復至百分之八十至百分之九十等情，有安泰醫院診斷證明
    書二紙、長庚紀念醫院診斷證明書三紙、財團法人長庚紀念醫院高雄分院九十一
    年四月二十七日91長庚院高字第一０一九號函及九十一年七月十七日91長庚院高
    字第一八七四號函在卷可參，上訴人乙○○之過失行為與被害人陳朝順死亡及甲
    ○○所受普通傷害之結果間有相當因果關係，事証明確，上訴人乙○○雖辯稱：
    該地限速七十公里未超速，我是依規定行駛云云，惟查在有設置閃光號誌之交叉
    路口時，應減速慢行，而非得以七十公里速度行駛，其所辯尚非可採，其犯行已
    堪認定。
三、上訴人乙○○駕車車輛行駛至設置閃光號誌之交叉路口時，應減速慢行，竟仍以
    高速欲穿越該交叉路口而至肇事致人死傷，核其所為，係犯刑法第二百七十六條
    第一項之過失致人於死罪、第二百八十四條第一項前段之普通過失傷害罪。上訴
    人乙○○一過失行為致一人死亡、一人受傷，乃一行為同時觸犯上開二罪名，係
    屬想像競合犯，應依刑法第五十五條之規定，從一重之過失致人於死罪處斷。上
    訴人乙○○於肇事後，即打一一九電話報警，並將傷者送醫，在偵查機關尚未發
    覺肇事者為何人前主動向至現場處理車禍事故之員警表明係肇事者，並接受裁判
    ，有屏東縣警察局東港分局警備隊之車禍現場處理報告表第五點，其上載明「到
    達現場時肇事者乙○○在場向警員承認駕車肇事」，有該報告表在卷足參，上訴
    人乙○○行為係符合自首要件，甚為明確，爰依刑法第六十二條前段之自首規定
    ，減輕其刑。
四、原審予以論科，固非無見，惟查本件上訴人乙○○係由南向北行駛，原審認其係
    由北向南行駛，其認定事實，尚有違誤，上訴人乙○○上訴主張該地限速七十公
    里未超速，是依規定行駛云云，惟查在有設置閃光號誌之交叉路口時，應減速慢
    行，而非得以七十公里速度行駛，其上訴所指雖無理由，惟原判決認定事實既有
    可議，自應予撤銷改判。審酌上訴人乙○○在有設置閃光號誌之交叉路口時，原
    應減速慢行，竟仍以高速欲穿越該交叉路口而至肇事致人死傷，其過失程度非輕
    ，迄今仍未與被害人及其家屬達成和解理賠等一切情狀，爰仍依原判量處有期徒
    刑十月。
據上論結，應依刑事訴訟法第三百六十九條第一項前段、第三百六十四條、第二百九
十九條第一項前段，刑法二百七十六條第一項、第二百八十四條第一項前段、第五十
五條、第六十二條前段，罰金罰鍰提高標準條例第一條前段，判決如主文。
本案經檢察官張金塗到庭執行職務。
中      華      民      國    九十一    年     十二     月    三十一    日
                              臺灣高等法院高雄分院刑事第八庭
                                  審判長法官  郭雅美
                                        法官  裕斗
                                        法官  張盛喜
右正本證明與原本無異。
不得上訴。
                                  法院書記官  魏文常
中     華      民      國     九十二      年      一     月     二     日
附錄論罪法條
刑法第二百七十六條
 (過失致死罪)
因過失致人於死者，處二年以下有期徒刑、拘役或二千元以下罰金。
從事業務之人，因業務上之過失犯前項之罪者，處五年以下有期徒刑或拘役，得併科
三千元以下罰金。
刑法第二百八十四條
 (過失傷害罪)
因過失傷害人者，處六月以下有期徒刑、拘役或五百元以下罰金，致重傷者，處一年
以下有期徒刑、拘役或五百元以下罰金。
從事業務之人，因業務上之過失傷害人者，處一年以下有期徒刑、拘役或一千元以下
罰金，致重傷者，處三年以下有期徒刑、拘役或二千元以下罰金。
